【裁判字號】    91,易,3053
【裁判日期】    920611
【裁判案由】    家庭暴力防治法
【裁判全文】
臺灣臺中地方法院刑事判決                        九十一年度易字第三五三號
    公  訴  人  臺灣臺中地方法院檢察署檢察官
    被      告  乙○○
右列被告因家庭暴力防治法之妨害自由案件，經檢察官提起公訴（九十一年度偵字第
二○八三五號），本院判決如左：
    主  文
乙○○以強暴妨害人行使權利，處拘役伍拾日，如易科罰金，以佰元折算壹日。
    事  實
一、乙○○前因竊盜案件，於民國八十五年十月二十六日經本院判處有期徒刑二月確
    定，於八十六年二月二十四日執行完畢（不構成累犯）。乙○○與甲○○係夫妻
    ，二人間具有家庭暴力防治法第三條第一款所定之家庭成員關係，並共同居住在
    臺中市○○街東興市場一樓六九號。緣乙○○於九十一年九月二十七日凌晨一時
    許，騎機車至臺中市○○路夜市載甲○○返抵家門口後，因不滿甲○○經常遲至
    深夜始歸家中，竟將大門鎖住並以釘子將門釘死固定，不讓甲○○進門睡覺，以
    此強暴手段妨害甲○○行使返回住處之權利。
二、案經甲○○訴由臺中市警察局第二分局報告臺灣臺中地方法院檢察署檢察官偵查
    起訴。
    理  由
一、訊據被告乙○○固坦承有於前開時地將其住處大門鎖住並釘死，不讓甲○○入門
    之事實，惟矢口否認有何妨害自由犯行，辯稱：當時伊質問甲○○為何連續多天
    均很晚回家，因甲○○不告訴伊原因，伊始將大門關住，並叫甲○○去旅館住、
    好好反省，然甲○○竟持雨傘等物打破玻璃並攻擊伊，伊出於自衛，始以鐵釘將
    門釘死云云。經查：右揭犯罪事實已據告訴人於警訊時、偵查中指訴詳盡，如其
    於檢察官偵訊時即指稱：他（乙○○）載我回去後不讓我進去房子，我叫他開門
    ，他不肯開，我把玻璃打破，他又將玻璃擋住，不讓我開門進去，並將門釘起來
    ，我才去報警等語。互核前開被告所辯及告訴人指述內容，本案顯係被告不滿告
    訴人經常深夜返家，而動手將門鎖住，妨害告訴人返家權利在先，告訴人始行破
    壞玻璃意圖進入，被告所辯因自衛而為本案犯行云云，無非卸責之詞，不足採信
    ，本案事證明確，被告犯行堪以認定。
二、按刑法第三百零四條強制罪之強暴、脅迫概念，以所用之強脅手段足以妨害他人
    行使權利，或足使他人行無義務之事為已足，並非以被害人之自由完全受其壓制
    為必要。且該罪之強暴行為，乃廣義之強暴概念，指對人施用有形物理力之行為
    ，但不以對被害人之身體直接實施為限，例如：被害人雇工挑取積沙，所使用之
    工具確為被告強行取走，縱令雙方並無爭吵，而其攜走工具，既足以妨害他人工
    作之進行，要亦不得謂非強制罪之強暴行為（最高法院二十八年上字第三六五０
    號判例參照）。本案被告乙○○於被害人甲○○返抵家門口欲進入屋內之際，將
    住處大門強行鎖住並釘死，以此強暴行為妨害甲○○行使返家之權利，核其所為
    係犯刑法第三百零四條第一項之強制罪（被告所犯本罪屬家庭暴力防治法第二條
    第二項之家庭暴力罪）。爰審酌被告僅因夫妻細故賭氣之犯罪動機，率爾以不法
    行為妨害告訴人正當返家權利之行使，雖其犯罪手段尚非劇烈、所生之危害非鉅
    ，惟其犯罪後猶設詞飾卸，未見悔意之犯後態度等一切情狀，量處如主文所示之
    刑，並諭知易科罰金之折算標準。
據上論斷，應依刑事訴訟法第二百九十九條第一項前段，刑法第三百零四條第一項、
第四十一條第一項前段，罰金罰鍰提高標準條例第一條前段、第二條，判決如主文。
中      華      民      國      九十二    年      六    月      十一    日
                         臺灣臺中地方法院刑事第二庭
                             審判長法  官    張智雄
                                   法  官    陳  葳
                                   法  官    蔡建興
右正本證明與原本無異。
如不服本判決，應於判決送達後十日內向本院提出上訴狀，上訴於臺灣高等法院臺中
分院( 須附繕本 )。
                                   書記官
中      華      民      國      九十二    年      六    月      十六    日
附錄法條：
刑法第三百零四條：
以強暴、脅迫使人行無義務之事或妨害人行使權利者，處三年以下有期徒刑、拘役或
三百元以下罰金。
前項之未遂犯罰之。


司法院資訊處製作；財團法人民間司法改革基金會備份。
